【裁判字號】    89,台上,3131
【裁判日期】    890601
【裁判案由】    過失致人於死
【裁判全文】
最高法院刑事判決                              八十九年度台上字第三一三一號
    上訴人  台灣高等法院台中分院檢察署檢察官
    被  告  甲○○
右上訴人因被告過失致人於死案件，不服台灣高等法院台中分院中華民國八十七年三
月二十四日第二審更審判決（八十七年度重上更(二)訴字第一號，起訴案號：台灣台中
地方法院檢察署八十二年度偵字第九六二二號），提起上訴，本院判決如左：
    主  文
上訴駁回。
    理  由
按刑事訴訟法第三百七十七條規定：上訴於第三審法院，非以判決違背法令為理由，
不得為之。是提起第三審上訴，應以原判決違背法令為理由，係屬法定要件。如果上
訴理由狀並未依據卷內訴訟資料，具體指摘原判決不適用何種法則或如何適用不當，
或所指摘原判決違法情事，顯與法律規定得為第三審上訴理由之違法情形，不相適合
時，均應認其上訴為違背法律上之程式，予以駁回。本件原判決以公訴意旨略稱：被
告甲○○平時以承攬堆高機之噴漆為業，駕駛堆高機為其附屬業務。民國八十二年二
月十日上午十時二十分許，承攬台中縣潭子鄉○○路○段四六七號殷陞企業有限公司
（下稱殷陞公司）堆高機之噴漆工作，為便於噴漆而在該公司門口前駕駛堆高機時，
應注意並能注意車前狀況且隨時採取必要之安全措施，竟疏未注意，適謝若榮騎機車
後載其孫謝振宇，由北往南行經該處，為被告所駕駛堆高機前突出之支架撞擊其右小
腿，受有右側脛腓骨骨折之傷害，仍忍痛續騎該機車至同路三段八十七號前始不支倒
地。經送醫後，延至同月十六日上午十一時三十分許，終因右側脛腓骨骨折致急性心
臟衰竭不治死亡。因認被告涉有刑法第二百七十六條第二項之業務上過失致人於死罪
嫌。惟質之被告弗承上開犯行，辯稱：伊從事堆高機之噴漆工作，當天並未前往殷陞
公司；殷陞公司內外均停有堆高機，噴漆之堆高機係停放在隔壁廠房，堆高機由公司
停放，未看到機車與堆高機相撞等語。經查：據告訴人謝趙春娥指稱其夫謝若榮係騎
機車載其四歲之孫兒謝振宇經過殷陞公司門前，被殷陞公司自內開出之堆高機前端突
出之支架所撞擊，致右側脛腓骨骨折；而謝振宇於偵查中亦陳稱：其係站在機車坐位
前之踏板上，突有堆高機開出來撞到其祖父之腳等語。如果無訛，謝若榮之雙腳既放
置在踏板上，何以其右小腿遭堆高機突出之支架撞擊致右側脛腓骨骨折，而同站在踏
板上之謝振宇腿部卻毫無損傷﹖且殷陞公司係位於謝若榮駕駛路線之右側，若謝若榮
之右腳遭殷陞公司內開出之堆高機支架所撞擊，受傷部位應在右小腿之外踝部始合常
理。然謝若榮之腳傷卻在右足踝內側，告訴人亦陳稱右足踝部外側未受傷，係內側骨
頭折斷，褲子及襪子亦是內面戮破無訛，則依告訴人及謝振宇之指訴與謝若榮之傷勢
相互比對顯然不符。衡諸謝若榮被撞後並未喊叫，亦未停車與肇事者理論，而繼續前
行，如同未曾發生事故；謝振宇年紀幼小，當亦不可能特別注意駕駛堆高機者為何人
，而留下特殊之印象，以及事故發生於八十二年二月十日，謝振宇遲至同月二十二日
始到場指認被告為肇事者，相隔十二日，年僅四歲之幼童能否有此般記憶及辨識能力
，殊滋質疑，各情參互以觀。再者，謝振宇於偵查時陳稱：「我爺爺騎摩托車，我站
在前面」，嗣於原審改稱：「我坐在車子後面」；或曰：「爺爺被撞的時候有倒下來
，流很多血」；「撞到那一剎那，機車及人都有倒下來」；或謂：「爺爺的腳如何受
傷我不知道，我坐在後面不知道」；「不知道爺爺的腳為何流血」，供詞反覆不定，
莫衷一是，復與實情不符。酌之謝若榮係倒於距殷陞公司一千零六十五公尺遠之馬自
達公司，並非當埸倒在殷陞公司；其果若被殷陞公司之堆高機撞倒，倒地流血，豈有
不與該公司及被告理論，或報警處理﹖故謝振宇之證詞，顯有瑕疵可指，已難據為認
定被告犯罪之證據。次查本件事故發生於八十二年二月十日，被害人於同月十六日死
亡，二十一日出殯，在此之前被害人家屬並未找過殷陞公司理賠；警方又係於同月二
十二日始至殷陞公司調查。而被告與謝若榮素不相識，一住台中縣豐原市○○里○○
路一○四號，一住台中縣潭子鄉精忠新城六－三號，殷陞公司則設於台中縣潭子鄉○
○路○段四六七號，三地互不相鄰，縱使被告有撞到被害人，然被害人並未下車理論
，被告既不知被撞者係何人、住何處，更不知是否受傷，何以死亡，又未接獲訃文，
豈有因良心自責而於出殯日前往被害人住處附近焚燒冥紙祭拜之理﹖殊不能僅依證人
黃建仁之指證即遽認被告有於同月二十一日下午三時許，在被害人住處圍牆外焚燒冥
紙，而認定被告犯行。至被告於八十二年四月十七日在法務部調查局台中縣調查站之
測謊試驗，就有無撞到人等問題，測謊儀器雖顯示被告有心理防衛之「說謊」跡象及
心虛反應，但此僅能顯示被告受測驗當時之心理狀況，尚不足以資為認定被告犯罪之
積極證據。末查被告雖於第一審供稱：「那天，我沒開堆高機，但有在堆高機上面綁
東西，是死者騎機車撞到的，他騎機車撞到後就離開了，我以為沒事」等語。第查認
定被告之刑責，係以該堆高機為被告所駕駛，且停放位置不當，有防礙交通，始足當
之。茲既無任何證據足以證明被告有上述不當之行為，豈可僅因被告供述在堆高機上
工作，即推論其有過失致人於死罪責，何況殷陞公司負責人曾新程、廠長林博文均到
庭結證：被告噴漆位置係在公司最內側，距離路面十幾公尺，從未開堆高機到路邊噴
漆等情，尤證被告所辯非虛，其被訴過失致人於死犯行尚屬不能證明，已詳敘其證據
取捨及得心證之理由。所為論斷，俱有卷內證據資料足憑，從形式上觀察，原判決並
無違背法令之情形存在。查刑事訴訟法第三百七十九條第十款所稱應調查之證據，係
指與待證事實有重要關係，在客觀上有調查之必要性而言。依原審調查之結果，被害
人之死亡既與被告之行為無關，則被告於案發當日有無前往殷陞公司工作即無關緊要
；檢察官所扣案之「三聯複寫簿」，縱載有被告於案發當日在殷陞公司上班之紀錄，
要與待證事項無重要關係，自不具調查之必要性。又被害人謝若榮之死因，經榮民總
醫院台中分院鑑定結果為「疑似心肌缺氧」或「疑心肌梗塞」，縱係因其右側脛腓骨
骨折所引起，既與被告之行為無關，則該醫院醫師陳清埤結證：「長骨頭斷掉留下脂
肪，亦可造成死亡」等語，亦與待證事實無關，仍無調查之必要，原審未予調查或於
判決內說明不予採納之理由，要無職權調查能事未盡或判決理由不備之違法可言。末
查證據之取捨及證據之證明力如何，均屬事實審法院得自由裁量、判斷之職權，苟其
此項裁量、判斷，並不悖乎通常一般之人日常生活經驗之定則或論理法則，又於判決
內論其何以作此判斷之心證理由者，即不得任意指摘其為違法，據為提起第三審上
訴之合法理由。上訴意旨置原判決上開明確論斷於不顧，對原審取捨證據及證據證明
力之審判職權行使，任憑己見，再事爭執，或曰：被告於警訊中曾坦承噴漆時有時必
須駕駛堆高機，殷陞公司之堆高機有停放在路邊通道情事，證人謝振宇既已指認被告
駕駛堆高機撞到其祖父，被告即難脫干係。或謂：二車相撞並非單純之物理作用可以
解釋，謝若榮右側被撞造成內側傷害並非不可能。或稱：證人曾新程、林博文之證詞
偏頗，被告確有至被害人住處附近焚燒冥紙，甚或憑己見就卷內筆錄記載擷取片段，
作斷章取義之爭辯，與臆測擬制之推論。然其所指摘者均為單純事實上之爭辯，要非
適法之第三審上訴理由。是上訴意旨所指摘原判決違法情事，顯與法律規定得為第三
審上訴理由之違法情形，不相適合。揆諸首開說明，其上訴為違背法律上之程式，應
予駁回。
據上論結，應依刑事訴訟法第三百九十五條前段，判決如主文。
中      華      民      國    八十九    年      六      月      一      日
                              最高法院刑事第六庭
                                  審判長法官  紀  俊  乾
                                        法官  黃  正  興
                                        法官  陳  東  誥
                                        法官  韓  金  秀
                                        法官  陳  正  庸
      右正本證明與原本無異
                                              書  記  官
中      華      民      國    八十九    年      六      月      五      日
                                                                      Ａ


司法院資訊處製作；財團法人民間司法改革基金會備份。
